臺灣臺中地方法院刑事判決　　　　　　　　　　　　九十一年度易字第一二九三號
　　公　訴　人　臺灣臺中地方法院檢察署檢察官
　　被　　　告　甲○○
右列被告因詐欺案件，經檢察官提起公訴（九十一年度偵字第一六四五號），本院判
決如左：
    主  文
甲○○無罪。
    理  由
一、公訴意旨係以：被告甲○○係臺中市○○○路七六八號「勁爆燈光音響」之負責
    人，明知其自民國八十九年十一月底起，因債務累累周轉不靈，已無支付能力，
    竟意圖為自己不法之所有，於八十九年十二月五日，在上址以電話佯向告訴人即
    「新鴻樂器行」負責人乙○○訂購電腦伴唱機二組，價款新臺幣（下同）四萬二
    千元，告訴人不疑有他，依約於同日下午三時二十五分許，將上開貨品送至被告
    指定之臺中市○○街五六號，由被告親自簽收，詎被告嗣後並未付款，經告訴人
    多次催討，亦置之不理，告訴人始知受騙，而認被告涉有刑法第三百三十九條第
    一項詐欺取財罪嫌。
二、按犯罪事實應依證據認定之，無證據不得推定其犯罪事實；不能證明被告犯罪者
    ，應諭知無罪之判決，刑事訴訟法第一百五十四條、第三百零一條第一項分別定
    有明文。其次，告訴人之告訴，係以使被告受刑事訴追為目的，是其陳述是否與
    事實相符，仍應調查其他證據以資審認；認定不利於被告之事實，須依積極證據
    ，苟積極證據不足為不利於被告事實之認定時，即應為有利於被告之認定，更不
    必有何有利之證據，最高法院五十二年台上字第一三○○號、三十年上字第八一
    六號分別著有判例可資參照。再者，刑法第三百三十九條第一項詐欺取財罪之成
    立，以意圖為自己或第三人不法所有，以詐術使人將本人或第三人之物交付為要
    件，所謂以詐術使人交付，必須被詐欺人因其詐術而陷於錯誤，若其所用方法，
    不能認為詐術，亦不致使人陷於錯誤，即不構成該罪。至於債務人於債之關係成
    立後，如有未依債之本旨履行債務之情形，在一般社會經驗上可能之原因甚多，
    縱令是出於惡意不為履行，苟無足以證明債務人在債之關係發生時，自始即具有
    不法所有意圖之積極證據，亦僅能令負民事之債務不履行責任，尚不得據此事後
    債務不履行之客觀事態，逕而推定債務人原先主觀上即具有詐欺取財之犯意。
三、本件公訴人認被告甲○○涉犯詐欺取財罪嫌，無非以告訴人指訴、出貨單影本及
    被告已於八十九年十一月二十日，因第三次退票而成為拒絕往來戶等為主要論據
    。訊據被告固承認曾於右揭時地，向告訴人訂購電腦伴唱機二組，嗣未付款之事
    實，惟堅決否認有何詐欺取財犯行，辯稱：伊與告訴人間生意往來已有多年，都
    是告訴人向伊訂貨，伊很少向告訴人訂貨，本件因為告訴人沒有給伊出貨單，所
    以一時忘記付款，之後伊又被人倒債，到別的地方做生意，告訴人才聯絡不到伊
    ，並非存心詐騙告訴人等語。經查：
  (一)告訴人所指被告向其訂購電腦伴唱機二組，價款四萬二千元，被告事後並未付款
    等情，業據提出出貨單影本一紙為證（見發查卷第六頁），並經被告供承不諱，
    堪信為真實，惟此僅足以證明被告於買賣契約成立後有未依約給付價金之客觀事
    實，尚無從推斷被告於訂約當時主觀上具有不法所有意圖。
  (二)依告訴人於本院審理時所述：伊在本件前已與被告認識二年，雙方每個月都有生
    意往來，每次交易金額都在數萬元左右，交易方式是採隔月月底結帳付現金，之
    前被告付款情形都正常，只有這一次事後聯絡不到被告等語（見本院卷第三九、
四十頁），可知告訴人係因其與被告間生意往來之慣例，故與被告成立本件電腦
    伴唱機買賣契約，其中並無牽涉任何被告施用詐術之行為，且告訴人同意先行送
    貨，事後再向被告收取貨款，亦係本於其個人社會經驗及風險評估後所為之判斷
    ，並無陷於錯誤之情形可言。
  (三)至被告雖於八十九年十一月二十日，因第三次退票成為拒絕往來戶，惟本件被告
    並非與告訴人約定以簽發支票方式給付貨款，而係依循往例約定於次月月底結帳
    支付現金。被告於訂貨後，既仍有二個月左右之時間可資籌措調度現金，自難單
    憑被告於第三次退票成為拒絕往來戶後，猶再向告訴人訂貨乙節，逕而推斷被告
    於訂貨之初，即有明知將來無法償還之不法所有意圖。
  (四)況被告於本院調查、審理時均始終到庭，積極與告訴人協調解決債務問題，並已
    與告訴人達成和解，有雙方簽立之和解書附卷可憑（見本院卷第二六頁），益徵
    被告實無詐騙告訴人之犯意。
四、綜上所述，本件被告與告訴人訂立買賣契約時，既無行使詐術使告訴人陷於錯誤
    ，亦無隱匿真實身分使告訴人無處求償之情形，則其嗣後縱未依約給付價金，亦
    僅屬單純民事債務不履行之問題，與刑責無涉。此外，復查無其他積極證據足以
    證明被告有公訴人所指詐欺取財之犯行，不能證明被告犯罪，應法應為無罪之諭
    知。
據上論斷，應依刑事訴訟法第三百零一條第一項，判決如主文。
本案經檢察官劉仁明到庭執行職務。
中      華      民      國      九十一      年      八    月    二十    日
                                臺灣臺中地方法院刑事第四庭
                                    審判長法  官  王  國  棟
                                          法  官  張  靜  琪
                                          法  官  羅  智  文
右正本證明與原本無異。
如不服本判決，應於判決送達後十日內向本院提出上訴狀，上訴於臺灣高等法院臺中
分院( 須附繕本 )。
                                          書記官
中      華      民      國      九十一      年      八    月    二十二  日
